Inventaris van het archief van de Nederlandse Basalt Maatschappij (NBM), (1902) 1912-1978
Nationaal Archief, Den Haag
Wordt hospik op oorlogsschip 'gedeh' - terug naar Rotterdam overgeplaatst naar Amsterdam - naar Nieuwediep - leert lucasina kennen - overgeplaatst op opleidingsschip 'Neptunus' - neemt bijlessen duitse taal en boekhouden - wegens letsel afgekeurd voor aktieve dienst.
1899-1924
1899-1902
Terug naar ouderlijk huis in Zaandijk - wordt assistent bij fabriek in lakken en vernissen - doet administratief werk - levert zelfstandig vracht rivierzand aan blikfabriek in Krommenie - leent geld van vader vriendin Lucasina - laat reclamefolders drukken.
1903
Levert nu regelmatig zand en grind - gaat naar bouwersbeurs in Amsterdam - neemt ontslag bij lakfabriek - wordt zelfstandig ondernemer met eenmanszaak.
1904-1908
Richt S. Prins Dz. op, handel in bouwmaterialen op - koopt eerste fiets - bezoekt aannemers - wordt vertegenwoordiger van de schelpkalkbranderij 'het Klaverblad' op zoek naar financiers voor overname - schoonvader wordt aandeelhouder - notaris van Holk maakt akte op - wordt directeur/aandeelhouder van N.V. Kalkbranderij 'het Klaverblad'-huurt woonhuis met kantoor - zoon Hendrik Dirk wordt geboren - begint met handel in basalt - wordt vertegenwoordiger van de Nassauische Basalt Maatschappij te Christianshutte in Duitsland - koopt pakhuis 'asia' in Koog aan de Zaan - richt 'showroom' met bouwmaterialen in - neemt personeel in vaste dienst koopt 'stoomfiets'.
1909-1912
Aankoop vier tweedehands stoomwalsen in Duitsland - gaat ook zelfstandig inwalsen - neemt machinisten en arbeiders in vaste dienst - koop automobiel merk 'Adler' in Duitsland - richt in 1912 de Nederlandsche Basalt Maatschappij op - mobilisatie eerste wereldoorlog - wordt benoemd tot kapitein v.m.a.k. en chef vervoerswezen regio Den Helder
1918-1919
Wordt door defensie benoemd tot commandant landstorm motordienst Noord-Holland en Utrecht.
1920-1924
Op invitatie Bataafsche Petroleum Maatschappij (B.P.M.) naar Engeland - bezichtiging van 'topeka' asfaltwegen in Londen - koopt als eerste in Nederland een asfaltmachine van 100.000 guldens eerste opdracht asfalteren Badhuisweg te Den Haag - neemt deel aan eerste wegencongres te Den Haag - laat bedrijfsfilm maken van basaltgroeven in Duitsland - koop alle aandelen van N.V. Kalkbranderij 'het Klaverblad'-echtgenote ernstig ziek - verhuizing naar Bloemendaal - twee dochters worden geboren - koopt en pacht basaltgroeven in Duitsland - oprichting van Hartstein Gesellschaft mbH te Konigswinter in Duitsland.
1925-1962
1925
Benoeming tot ridder in de orde van oranje nassau - bevordering tot majoor en hoofdofficier - laat laboratoria bouwen - neemt ingenieurs in vaste dienst - zoon Hendrik Dirk gaat naar technische hogeschool in Delft.
1926-1929
Zoekt expansie voor wegenbouw in buitenland - reist naar Portugal - offerte wegenaanleg in Lissabon - vastlopen onderhandelingen met Portugese regering - oprichting vereniging bitumineuze wegenconstructies (VBW) - wordt voorzitter.
1930
Internationaal wegenbouwcongres in Washington
zie: "de Motorgids", maandblad voor officieren van den Motordienst, de nrs maart/mei 1931 voor een volledig verslag van deze reis + congres.
zoon Hendrik Dirk behaalt titel ingenieur in Delft - krijgt van defensie opdracht tot oprichting bataljon wegentroepen - reist naar oost-indie voor Nederlandsche Basalt Maatschappij - maakt wegenbouwofferte in indie - verliest opdracht door concurrentie indische spoorwegen zoon Hendrik Dirk komt in dienst bij N.M.B.
1931-1939
Wegenaanleg door M. in Duitsland - invoering kwaliteitscontrole bij asfalteren - oprichting Prins Padbou Maatskappij Beperk in Kaapstad en Johannesburg - overname van Wagtendonk - uitbreiding kantoren in Harlingen en Lemmer.
1940-1947
Annexatie Oostenrijk door Duitsland - vraagt tevergeefs ontslag uit militaire functies - met zoon Hendrik Dirk aanstelling bij legeronderdeel wegen en bruggenbouw - Hendrik Dirk wordt eerste luitenant - vraagt andermaal ontslag uit militaire functies - echtgenote wordt ernstig ziek opgenomen in academisch ziekenhuis Leiden krijgt zenuwaanval - keert terug naar huis in Bloemendaal - wordt na capitulatie uit militaire dienst ontslagen - Nederlandsche Basalt Maatschappij krijgt van Luftwaffe werkopdrachten in Leeuwarden en Texel - oorlogswinst komt onder beheer I. - oorlogswinst naar N.Z.R.M. en Jaarbeursstandbeeld.
1948-1962
Verdere uitbouw ondernemingen - overname bedrijven - oprichting N.V. Verenigde M. bedrijven - overlijden echtgenote - president commissaris.
einde
Geschiedenis van het archiefbeheer
De verwerving van het archief
De rechtstitel is (nog) onbekend.
Inhoud en structuur van het archief
Aanwijzingen voor de gebruiker
Openbaarheidsbeperkingen
Volledig openbaar.
Materiële beperkingen
Het archief kent geen beperkingen voor het raadplegen van stukken als gevolg van slechte materiële staat.
Aanvraaginstructie
Openbare archiefstukken kunnen online worden aangevraagd en gereserveerd. U kunt dit ook via de terminals in de studiezaal van het Nationaal Archief doen. Om te kunnen reserveren dient u de volgende stappen te volgen:
Creëer een account of log in.
Selecteer in de archiefinventaris een archiefstuk.
Klik op ‘Reserveer’ en kies een tijdstip van inzage.
Verwant materiaal
Beschikbaarheid van kopieën
Inventarisnummers van dit archief zijn niet in kopievorm beschikbaar
Afgescheiden archiefmateriaal
De volgende films van en over de Nederlandse Basalt Maatschappij zijn in beheer bij het Nederlands Film Museum (NFM) te Amsterdam
De films 1 t/m 4 zijn afgestaan door NBM in 1994. De film 5 was reeds in het bezit van het NFM.
1. LEVEN IN DE BOUWERIJ (circa 1963)
16 mm, zwart/wit, optisch geluid, 196 meter.
Scenario: Max Dendermonde
Camera en Regie: Peter Alsemgeest
Producent: Paul Steenbergen
Montage: Piet van Eekert
Produktie: Polygoon Profilti
Betreft een overzicht van de ontwikkeling van het bouwbedrijf in Nederland na 1945; de wederopbouw van woningen, industrieparken e.d. en de rol daarbij van bouwbedrijven en hun toeleveringsbedrijven.
2. BIRTH OF A REFINERY (circa 1965)
16 mm, kleur, optisch geluid, 247 meter
Een film van Bob Chrispijn en Tony Uth
Productie: Oscar Film N.V., Amsterdam
Een 'poëtische' impressie van de bouw van de Mobil raffinaderij, gedeeltelijk uitgevoerd door de N.B.M. Sfeerbeelden zonder verder commentaar, uitsluitend muziek.
3. ZEVENTIG JAAR N.B.M. (Kopie zonder titel; circa 1973)
16 mm, kleur, magnetisch geluid, 159 meter
Film begint met beelden van een N.B.M. werknemer die in het huwelijk treedt en zich laat rijden door een historisch stoomwals. Vervolgens wordt een kort overzicht gegeven van de geschiedenis van de N.B.M. van 1902 tot en met 1972. De beursgang van de N.B.M. wordt besproken en de diverse divisies van de holding die vervolgens in beeld worden geïllustreerd.
4. COMPILATIE (1928-1956-1962) (2 identieke kopieën)
16 mm, delen I en II in zwart/wit, deel III in kleur, zonder geluid, totaal 300 meter
I) NEDERLANDSE BASALT MAATSCHAPPIJ 'ZAANDAM'. AFDELING: WEGENBOUW (1928)
Voorbereidingen op en de uiteindelijke aanleg van wegen door de N.B.M. Getoond wordt hoe de verschillende lagen worden aangebracht alvorens de weg wordt geasfalteerd. Het gebruik van verschillende machines wordt gedemonstreerd.
Op deze beelden is niet prominent een van de bestuurders van de N.B.M. in beeld te zien.
Het Nederlands Filmmuseum bezit van deze film een 35 mm kopie, 318 meter (16 minuten).
II) WEGENAANLEG IN 'S-GRAVENHAGE IN DE ZOMER VAN 1956.
III) INSTALLATIE 'DE PEEL' (Kopie zonder titel; 1962)
Getoond wordt de ingebruikname van de installatie 'De Peel' door de burgemeester van Deurne Mr. F.L.M. Hoebens op 12 juni 1962. Vervolgens opnieuw beelden van wegenaanleg op het platteland in Den Haag en Scheveningen.
5. NEDERLANDSCHE BASALT MAATSCHAPPIJ 'ZAANDAM'. AFDEELING WEGENBOUW.
NACOVIA - SHEET - ASPHALT - TOPECA - EN ASPHALTBETONWEGEN
Beschrijving:
Voorbereiding op en uiteindelijk aanleg van wegen door Basalt Maatschappij. Verschillende procédées worden getoond: onder meer asfaltering.
Verder opnamen: wegenaanleg te Amsterdam en Scheveningen en basalt opslag te Hasselt.
Plaatsen:
Zaandam, Amsterdam, Scheveningen en Hasselt.
Jaar: 1925
De beeldkwaliteit van deze film is dusdanig slecht (= internegatief) dat overzetten op video welhaast onmogelijk is.
6. HET BEDRIJF DER NEDERLANDSCHE BASALT MAATSCHAPPIJ 'ZAANDAM' IN DUITSCHLAND EN HOLLAND
Beschrijving:
Over basaltverwerking. Met opnamen van de basaltwinning in Duitsland in de zgn zuilengroeven van de Deutsche hartstein Industrie AG te Breitenborn, de verwerking in de brekerij van Steinau en Wachtersbach en de verscheping in Frankfurt am Main. In Nederland wordt de bazalt in Zaandam ontscheept en verder verwerkt in ondermeer kadebouw (de Lemmer), zeewering langs de Zuiderzee en als grondstof gebruikt voor asfalt.
Plaatsen:
Duitsland: Breitenborn, Wachtersbach, Steinau, Frankfurt am Main
Nederland: Zaandam, Hasselt, Lemmer, Zuiderzee (= Ysselmeer)
Jaar: 1920
Maatschappij: Haghe-Film-Fabriek (= Haghefilm)
Regie regiss.: Mullens, Willy
Stom/geluid: Stom
Kleur/zw.w: Zwartwit. tinting
Uitgebreide beschrijving van de NFM-film "Bedrijf der Nederlandsche Basalt Maatschappij 'Zaandam' in Duitschland en Holland, 1920, duur: 53 minuten
Deze film is gemaakt in opdracht van S. Prins Dzn door Haghe Film Fabriek te Den Haag. filmer: Willy Mullens te Den Haag.
Eerste deel
Het bedrijf der Nederlandsche Basalt Maatschappij 'Zaandam' in Duitschland en Holland
Bazaltgroeven in Duitschland (klimmende en werkende arbeiders - aan touwen - heen en weer rijdende wagons op rails, loswrikken met de hand van bazalt)
Het aanboren der steenwand voor het doen springen der massa (de explosie, transport der stenen naar de brekers gezeten langs de rails)
Het uitbreken der bazalt
Het transport per luchtspoor (drahtseilbahn) naar het verlaadstation
Het bazalt in zuilenformatie en het uitbreken der zuilen
Tweede deel
Een der fraaiste zuilengroeven van Duitschland
De bazalt groeve Breitenborn
Het bedrijf in de groeve
Het uitbreken der bazalt (wat niet zonder gevaar is)
Het maken van straatkeien en klein plaveisel
Het vervoer per luchtspoor 7,5 km lang naar de steenbrekers en het verlaadstation
Aankomst der steen aan de brekerij
Het sorteren der bazalt in de brekers, en het sorteren van de bazaltslag in de zeeftrommels
Overzicht der brekerij
Derde deel
Enige fraaie gezichten op onze tocht naar de volgende steengroeve
Het vervoer per 'bremswerk' naar de breker
Het nasorteren van het materiaal
De brekerij Steinau
Het verladen der bazaltslag in de wagons voor het transport naar de schepen
Aankomst en overladen in schepen aan onze verschepingsplaats te Frankfurt am Main
Het verstraten van ons materiaal in Frankfurt am Main
Onze laad en verschepingsplaatsen aan den Rijn
De vaart naar Holland
Vierde deel
Aankomst der schepen te Zaandam: lossen en laden voor verdere bestemming
Het overladen van de met bazalt geladen schepen op de rivier de IJssel
De opslagplaatsen der Nederlandsche Bazalt Maatschappij te Hasselt
De Zuiderzee-haven te Lemmer met de Bazaltglooiing, gedeeltelijk van zuilen bazalt gemaakt
Het tot nu toe gevolgd systeem van het bouwen van kademuren van bazalt is hier vervangen door bazalt 'sichtsteine', systeem 'BLOKBAZALT'
Drooglegging Zuiderzee-opslagplaatsen voor stortsteen
Het vervaardigen van zinkstukken aan het strand. Met vloed raakt het zinkstuk vlot en wordt naar de plaats van bestemming gesleept. Een zinkstuk heeft een oppervlakte van plm. 1000 m2
Vervolgens worden aan vier zijden ankers uitgebracht die het stuk op de juiste plaats trekken
Bij het midden wordt het stuk volgegooid met stenen totdat het op zinken staat. Dan plots een regen van stenen en het stuk verdwijnt in de diepte
Bijlagen
Overzicht van ondernemingen (mede) opgericht door Simon Prins Dzn. En zijn zoon Hendrik D. Prins, 1902-1972
1899
vermoedelijke datum oprichting, Prins wordt vertegenwoordiger in 1906
N.V. De Conventie 124,125
1900
opgericht door G. van Heyningen, olieslager te Zaandam verkocht in 1904/5
Nassauischen Basalt Aktien Gesellschaft 42
1902 S.Prins Dz. Algemeen Handelsbureau Im-en Export 1,2,3
1902
nooit opgericht (?)
Schelpkalkbranderij Het Klaverblad 130
1902 S.Prins Dz.Zaandam Handel in Bouwmaterialen en Sanitaire Artikelen 1,2,3
1905 N.V. Kalkbranderij Het Klaverblad 16,17,18,19,19A,20,21,22, 152S,194
1912 N.V. Nederlandsche Basalt Maatschappij 23,24,26,27,29,30,31,32,33,40,48,88,100,101,102,113,153S,170,177,191,194,195,196,198,199,200,201,202,203,204,223
192? Mij. Exploitatie Steenfabriek De Bommelerwaard 69, 184
192? Vereinigung Absatz Wasser-Wegebausteinen in Holland ("WaWeCo") 40,41
1921 Westdeutsche Hartstein G.m.b.H (Westharg) 52,53,56,57,58,59,60,150
1924 Deutsche Strassenbau G.m.b.H. 37
1925 N.V. Hollandsche Basaltine Tegelfabriek (HBT) 139
1929**** N.V. Internationale Basalt Maatschappij 188
1930 N.V. Belgische Asfaltwegenbouw 168S,203
1935 N.V. Basalt & Bouwstoffen N.B.M. 4,11,12,13,14,15,35,100,154S 190,183
1936 Rohstoffenhandel der Vereinigte Stahlwerke G.m.b.H. 4,11,12,13,14,15,35,100,154S 190,183
1937 Basaltbetrieb Bergheim G.m.b.H. 4,11,12,13,14,15,35,100,154S 190,183
1937 Mitteldeutsche Hartstein Industrie Aktien Gesellschaft 39
1938 N.V. Schelpkalkfabrieken Valkenburg 6,7,8,9,9A,10,62,63,155S
1939 N.V. Bouwmaterialenhandel v/h L.van Wagtendonk 45,111,158S
1939 Prins-Padbou Maatskappy Bpk/EB (Kaapstad) 49
1941 V.O.F. Nederlandsche Basalt Maatschappij 25,28,34,35,113,148,167S,182 193,197
1941 N.V. Grondstoffen Handel der Vereenigde Stahlwerke 147,192
1943 N.V. Reederij Zaanland 46,47,68,151,156S
1943 Stichting Pensioenfonds N.B.M. 71,108,157S +H.R.
1944 Grondexploitatie-en Beleggingsmij Arnhem-Zuid 44,176
1949 N.V. Aannemingsbedrijf N.B.M. Zaandam 43,61,64,65,66,67,72,73,76,77,78,79,92,93,98,103,107,114,115,160S,175,197
1950 N.V. Vauma p/a Steenbrekerij Maastricht 89
1954 Verkoop Associatie Vauatol 38,144,181
1955 N.V. Nederlandsche Bouw Maatschappij Zaandam 50,54,55,99,159S
195? N.V. Zaanse Betonmortel Centrale 70
1959 N.V. Internationale Aannemingsmaatschappij Holland (DICC) 189
1959 N.V. Afrika Constructie Maatschappij 94,185S
1959 N.V. Betonmortelbedrijf Den Haag 168S
1960 N.V. Bermuda Investmest Company 106
1960 N.V. Atlantic Equipment Company (Ltd) 105
1960 N.V. Algera Wolvega Aannemings- en Handelsmij. 116,117,118,161S
1960 N.V. Verenigde N.B.M. bedrijven 74,75,80,81,83,84,85,86,95,97,109,110,116,120,146,162S,174
1962 N.V. Nederlandse Bouw Mij. N.B.M. 164S,178,179,180
1964 N.V. Slem Nederland 112,187S
1964 N.V. Stagro Grondstabilisatie 121,122,123,163S
1967 N.V. J. van Vemde 119
1968 N.V. Aannemingsbedrijf N.B.M. 91,165S
1969 N.V. Belgische Asfalt en Betonmaatschappij (B.A.B.) 90,166S
1970 Stichting Sociaal Fonds Prins-Van Zanten 1970 145
Beschrijving van de series en archiefbestanddelen
- Stukken van ondernemingen, I
  - Grootboek met opschrift: 'Grootboek S. Prins februari 1903 tot en met juli 1904'. Eén gebonden boek met 60 dubbele pagina's debit-credit boekingen m.b.t. leveringen aan particulieren, ondernemingen en gemeenten, alsmede boekingen m.b.t. particuliere uitgaven; schoenen, hoeden, hemden, sigaren, copieerpers, roosjes-eetservies, alsmede 'een reisje naar Amsterdam'., 1
    Handgeschreven.
    Dit is de boekhouding van de heer S. Prins in de eerste maanden na de oprichting van "S. Prins Dz. Algemeen Handelsbureau Im- en Export" (zie inventarisnummer 3).
  - Correspondenties inzake belastingaangiften van S.Prins Dzn., in prive zowel als Directeur van verschillende N.V.'s. tussen: Accountantsdienst Directe Belastingen te Amsterdam en S. Prins Dzn., te Bloemendaal., 5 juni 1918 en 30 september 1920; 2; 2 brieven
    folio-formaat, machineschrift d.d. 5.6.18 (9 vellen) en 30.9.20 (8 vellen).
  - Balansen, Winst- en Verliesrekeningen S.Prins Dzn. Handgeschreven op boekhoudvellen tot en met 1916, vanaf 1917 opgemaakt door Accountantskantoor G.J. Annegarn te Amsterdam., 1911 tot en met 1920; 3
    Per 31.12.1920 gaan activa + passiva over naar de Nederlandsche Basalt Maatschappij.
  - Overeenkomst van krediet tussen de Rotterdamsche Bankvereeniging N.V. te Rotterdam (kantoor Leiden) en Simon Prins Dzn., Directeur N.V. Basalt en Bouwstoffen M. te Bloemendaal, Genestetweg 2 inzake Crediet rekening courant groot f 25.000,-- d.d. 7 juli 1938. Duplicaat zonder ondertekeningen. Origineel, met handtekeningen., 4; 2 vellen
    Machineschrift.
    Bijlage: garantstelling van de Heren Doeksen te Terschelling, Woltman te Den Haag en Hofenk te Alpen a.d. Rijn.
  - Overzichten van Erkende schelpkalkfabrikanten in Nederland (50 in totaal)., (vermoedelijk) 1938; 5; 6 vellen
    Beschrijving van de soorten kalk (kluit-poeder hydraulische poeder, schelpkalk(bloem), alsmede de mogelijke toepassingen.
  - Algemene Vergadering van Aandeelhouders van de N.V. Schelpkalkfabrieken Valkenburg., 6 maart 1940; 6; 2 vellen
  - Contract overname en aankoop tussen de N.V. Schelpkalkfabrieken te Valkenburg en N.V. A.N. de Lint's Industrie en Handelmij te 's-Gravenhage inzake aankoopprijs van 12.000,-- totaal (in delen te voldoen) voor het bedrijf van A.N. de Lint alsmede de voorwaarden m.b.t. het niet meer produceren van kalk door deze., 13 oktober 1938; 7; 2 vellen
    "de Lint verbindt zich noch in zijn fabriek te Rijswijk, noch in eenige andere fabriek kalk te branden."
    Zonder ondertekening, doorslag.
  - Notulen van de Vergadering van Commissarissen van de N.V. Schelpkalkfabrieken Valkenburg d.d. 5 september 1938 (2 vel) en 6 maart 1940 (1 vel)., 1938-1940; 8; 3 vellen
    Opmerking: 5 september 1938 is vermoedelijk de eerste vergadering na aankoop van de fabriek in 1938 (voor 53.000,--).
  - Jaarverslagen (tekst, geen cijfers) boekjaren 1938-1939-1940-1941 van de N.V. Schelpkalkfabrieken Valkenburg., 1939 t/m 1941; 9
    Folio, machineschrift.
    1938 (2 vellen)
    1939 (2 vellen)
    1940 (2 vellen)
    1941 (3 vellen)
  - Jaarverslagen (tekst, geen cijfers) boekjaren 1950-1952-1954-1956 van de N.V. Schelpkalkfabrieken Valkenburg., 1950 tot en met 1956; 9A; 5 vellen
    Folio, machineschrift
    1950 (1 vel)
    1952 (1 vel)
    1954 (1 vel)
    1956 (2 vellen)
  - N.V. Schelpkalkfabrieken "Valkenburg". Rapporten controle boekhouding van Accountantskantoor Moret & De Jong te 's-Gravenhage vanaf 1942 tot en met 1956., 10
  - Notulenboek., 1 juli 1935 tot en met 2 december 1960; 11
    'notulen N.V. Basalt en Bouwstoffen M. Algemene Vergadering Commissarissen Vergadering'
    Opmerking 1:
    De N.V. Basalt en Bouwstoffen werd opgericht op 1 juni 1935 (-) Op de Algemene Vergadering d.d. 1 juli 1935 zijn aanwezig:
    Commissarissen: Ir. H.D. Prins te Zaandam (directeur), J.W. Happe te Nijkerk
    Adj. Directeuren: G. Hoorn, L.A.W. van Zanten
    In dit boek werden de notulen van de AV en CV handgeschreven; in machineschrift ingeplakt de vergaderingen van 2 december 1960
    Opmerking 2:
    Gedurende de periode 1945-1948 was de directie niet in functie (onder bewind Beheersinstituut). Ondertekening van de notulen met terugwerkende kracht.
  - N.V. Basalt en Bouwstoffen M. te Zaandam. Verslagen boekjaar 1940 alsmede boekjaar 1949., 1940 en 1949; 12; 8 vellen
    Boekjaar 1940 folio 4 vellen machineschrift
    Boekjaar 1949 folio 4 vellen machineschrift
    (Ondertekening door Van Zanten)
  - N.V. Basalt en Bouwstoffen M. te Zaandam. Doorslagen van gevoerde correspondenties in de periode tussen 7.3.44 en 11.1.46 (totaal 23)., 7 maart 1944 tot en met 11 januari 1946; 13
    Deze doorslagen maken deel uit van een zeer uitgebreide verzameling doorslagen uit dezelfde periode.
    Deze verzameling werd wegens gering belang afgevoerd.
    In totaal werden naar schatting ca. 2000 doorslagen afgevoerd (1944-1946).
  - N.V. Basalt en Bouwstoffen M. te Zaandam. Jaarrekeningen 1935 tot en met 1953, opgemaakt door Accountantskantoren De Gee & Grosheide en Steneker te Amsterdam., 14
    (ontbreken 1936, 1937, 1939, 1942 en 1951)
    Deze N.V. werd opgericht bij acte d.d. 1.7.35 (jaarrekening 1935) werkzaamheden vingen reeds aan op 1.1.1935
    In de Vennootschap werd ondergebracht de handel in Basalt, Bouwmaterialen en Trottoirtegels welke handel voor 1.1.1935 werd gedreven door de N.V. Nederlandsche Basalt Maatschappij te Zaandam.
    Per 1 juni 1935 hield de N.V. Schelpkalkbranderij Het Klaverblad opgeheven: deze ging op in de N.V. B & B.
  - N.V. Basalt en Bouwstoffen M. te Zaandam. Controle administratie boekjaren 1954 tot en met 1960 door Steneker & Co. Accountants te Amsterdam., 15
  - N.V. Kalkbranderij "Het Klaverblad" te Zaandam. Geldlening groot 2000,- dagtekening 15.5.1905 aangegaan door de N.V. Kalkbranderij 'Het Klaverblad' te Zaandam (Molenaar, Stam, Schreuders en Prins) bij Schreuders tegen 4 1/2 % 's-jaars., 15 mei 1905; 16
    A5 formaat, handgeschreven, met ondertekening.
  - N.V. Kalkbranderij 'Het Klaverblad' te Zaandam. Notitie m.b.t. acht-uren werkdag in de schelpkalkindustrie., z.d. (vermoedelijk) 1917; 17; 1 vel
  - N.V. Kalkbranderij 'Het Klaverblad' te Zaandam. Hinderwetvergunning lokatie Zuiddijk te Zaandam vergunning afgegeven door Burgemeester & Wethouders van Zaandam d.d. 23 juli 1917 + bijlagen., 18
    -tekening/plattegrond
    - beschrijving
    Opmerking: Vergelijk met foto in Vademecum 1902-1927 p.20 (de 'flesjes').
  - N.V. Kalkbranderij 'Het Klaverblad' te Zaandam. Kasboeken, factuurboeken, balansen e.d. van de N.V. (Vanaf datum oprichting 29 december 1904)., 29 december 1904 tot en met 11 december 1926; 19
    Deze administratie is vrijwel intact en geeft een perfect beeld van de onderneming in deze periode!
    Opgericht door S. Prins, H.J. Schmitz, L. Molenaar*.
    *VERMOEDELIJK is er een relatie tussen de 'Handel in Bouwmaterialen L. Molenaar te Zaandam' (zie: briefhoofd fa. Molenaar Zaandam 190. en vergelijk foto in Vademecum 1942 van pand p. 12).
  - N.V. Kalkbranderij 'Het Klaverblad' te Zaandam. Notulenboek, 100 dubbele pagina's., 10 februari 1905 tot en met 27 juni 1916; 19A
    Handgeschreven, Notulen zijn steeds ondertekend door Molenaar en Schmitz.
    Opmerking: Vanaf oprichting van de N.V. Kalkbranderij 'Het Klaverblad' is de heer L. Molenaar te Zaandam President-Commissaris.
    In de vergadering van 10 februari 1905 krijgt de directeur S.Prins Dzn., het verwijt van de heer Molenaar dat 'leveranties aan veraf gelegen klanten niet in het belang van de N. V. zijn omdat er niets op verdient wordt: "het raast dan wel, maar het geeft niet" volgens de heer Molenaar (citaat).
    Uit de verhoudingen blijkt duidelijk dat President-Commissaris L. Molenaar de zwaarst wegende stem heeft.
    Prins en Molenaar verschillen in de beginfase vaak van mening hetgeen in de notulen tot uiting komt; Prins 'durft' meer, Molenaar is voorzichtig.
  - N.V. Kalkbranderij 'Het Klaverblad' te Zaandam. Notulen en Agenda's Algemeene Vergaderingen (zeer incompleet), alsmede, Jaarverslagen over de periode 1905 tot en met 1923., 20
    Zeer incompleet.
    Folio-formaat, hand/machineschrift, ondertekeningen.
  - N.V. Kalkbranderij "Het Klaverblad" te Zaandam. Balansen, ruwe- en proefbalansen van de N.V. door Accountantskantoor Annegarn., 1905 tot en met 1924; 21
    Lijkt zeer compleet.
    Boekhoudbladen, handgeschreven.
  - N.V. Kalkbranderij "Het Klaverblad" te Zaandam. Aandelenboek der N.V. over de periode 1905 tot en met 1923., 22
    Van de 90 aandelen totaal bezit S.Prins te Zaandijk er 17: S.Prins te Zaandam 4; uiteindelijk heeft S. Prins alle (-) aandelen gekocht. (na 1923)
    Totaal aantal aandeelhouders van de N.V. in 1923 was ca. 31.
  - N.V. Nederlandsche Basalt Maatschappij te Zaandam. Balansen, Winst- en verliesrekeningen + aanvullende financiële overzichten alsmede lijsten goederenvoorraad., 31 december 1912 t/m 31 december 1928; 23
    Handgeschreven. Machineschrift alsook balansen e.d. van Accountantskantoor Annegarn te Amsterdam van 1912 t/m 1920 waarna deze rapporten opgemaakt worden door Accountantskantoor de Gee & Grosheide te Amsterdam.